臺灣彰化地方法院彰化簡易庭民事簡易判決
111年度彰簡字第416號
原      告  陳崑倫  
被      告  丁玉芹  
上列被告因過失傷害案件，原告提起損害賠償之刑事附帶民事訴
訟，經本院刑事庭移送前來（111年度交附民字第27號），本院
於民國111年10月12日言詞辯論終結，判決如下：
    主      文
被告應給付原告新臺幣196,241元，及自民國111年3月7日起至清
償日止，按週年利率百分之5計算之利息。
原告其餘之訴駁回。
訴訟費用新臺幣12,187元，由被告負擔其中新臺幣2,135元，餘
由原告負擔。
本判決原告勝訴部分得假執行。但被告如以新臺幣196,241元為
原告預供擔保後，得免為假執行。 
原告其餘假執行之聲請駁回。
　　事實及理由
一、按訴狀送達後，原告不得將原訴變更或追加他訴；但請求之
    基礎事實同一、擴張或減縮應受判決事項之聲明者，不在此
    限，民事訴訟法第255條第1項但書第2款、第3款定有明文。
    又依同法第436條第2項之規定，前揭規定於簡易訴訟程序亦
    適用之。查原告起訴時訴之聲明為：被告應給付原告新臺幣
    （下同）1,120,205元，及自起訴狀繕本送達翌日起至清償
    日止，按週年利率百分之5計算之利息，以及願供擔保請准
    宣告假執行。嗣於訴訟程序進行中，變更訴之聲明為：「被
    告應給付原告1,042,581元，及自起訴狀繕本送達翌日起至
    清償日止，按週年利率百分之5計算之利息；願供擔保請准
    宣告假執行。」核其上開變更請求部分，應屬減縮應受判決
    事項之聲明，揆諸前揭之規定，應予准許。
二、原告主張：被告丁玉芹於民國110年1月28日13時35分許，騎
    乘車牌號碼000-000號普通重型機車，沿彰化縣秀水鄉雅興
    街由北往南方向行駛，行至同路段與雅興街173巷之無號誌
    交岔路口，本應注意汽車行駛至交岔路口，轉彎車應讓直行
    車先行，同時間原告騎乘車牌號碼000-0000號普通重型機車
    （下稱系爭機車），沿同路段自被告左側同向行駛至該處，
    本應注意行經無號誌交岔路口時，應減速慢行，作隨時停車
    準備及汽車行駛時，駕駛人應注意車前狀況，並隨時採取必
    要之安全措施，被告貿然在上開路口左轉彎，雙方因而發生
    碰撞（下稱系爭事故），致原告受有右側脛骨近端開放性骨
    折、右手、左下肢擦傷、左側眼瞼及眼周圍撕裂傷等傷害。
    並因此支出：㈠醫療費用109,555元；㈡看護費用72,000元：
    每日看護費用1,200元，需專人照顧2個月；㈢工作損失243,4
    06元：原告每月薪資28,800元，須休養8個月又2週；㈣交通
    費用11,400元；㈤系爭機車維修費60,720元（含零件46,710
    元、工資14,010元）；㈥手機損壞新機費用38,000元、眼鏡3
    ,500元：車禍當時原告攜帶手機，因為摔車，手機掉到水溝
    找不到，眼鏡也當場壞了；㈦保健食品4,000元：依照醫師建
    議購買藤田鈣膠囊補鈣；㈧精神慰撫金500,000元。爰依侵權
    行為之法律關係提起本件訴訟。並為上開變更聲明。
三、被告則以：對於車禍肇事責任，沒有意見，對於醫療費用10
    9,555元、交通費用11,400元、原告需要專人照護2個月，及
    每月薪資28,800元，均沒有意見，但對於工作損失部分，原
    告主張修養期間過長，車輛維修費用部分應計算折舊，手機
    及眼鏡費用部分否認原告當時有帶手機及眼鏡，且保健食品
    並非醫生開立，原告要自行負擔等語，資為抗辯，並聲明：
    駁回原告之訴。
四、得心證之理由： 
　㈠按因故意或過失，不法侵害他人之權利者，負損害賠償責任
    ；不法侵害他人之身體、健康、名譽、自由、信用、隱私、
    貞操，或不法侵害其他人格法益而情節重大者，被害人雖非
    財產上之損害，亦得請求賠償相當之金額，此為民法第184
    條第1項前段、第195條第1項前段定有明文。原告主張因被
    告之過失致生系爭事故，原告因此受有系爭傷勢之事實，業
    據提出與其所述相符之林翰宏骨科診所診斷證明書、秀傳醫
    療社團法人秀傳紀念醫院診斷證明書，並經本院調閱111年
    度交易字第152號刑事卷宗，核閱道路交通事故現場圖、調
    查報告表㈠㈡、現場照片等資料無誤，被告對上開事實亦不爭
    執，應可採認。則被告所為之過失傷害行為，侵害原告之權
    利，其自得請求被告負侵權行為損害賠償之責任至明。
　㈡茲就原告得請求之金額，分述如下：
　⒈就醫療費用109,555元、交通費用11,400元，業據原告提出如
    收費證明、醫療費用明細為憑，且為被告不爭執（本院卷第
    151頁），原告自得請求被告如數給付，原告此部分請求為
    有理由，應予准許。
　⒉看護費用：
　　按親屬代為照顧被害人之起居，固係基於親情，但親屬看護
    所付出之勞力並非不能評價為金錢，雖因二者身分關係而免
    除被害人之支付義務，惟此種基於身分關係之恩惠，自不能
    加惠於加害人。故由親屬看護時雖無現實看護費之支付，仍
    應認被害人受有相當於看護費之損害，得向行為人請求賠償
    ，始符公平原則。原告以診斷證明書上醫囑表明其術後需要
    專人照顧期間2個月，業已提出該診斷證明書為憑（交附民
    卷第19頁），被告亦對原告主張需專人照護2個月、每日看
    護費用1,200元不爭執（本院卷第62、151頁），應堪可採，
    則原告請求看護費72,000元部分（計算式：1,200元×30天×2
    月＝72,000元），應予照准。
　⒊工作損失：
　　原告主張其薪資為28,800元、日薪為929元，為被告不爭執
    ，而以其住院期間合計16日及依據診斷證明書所載醫囑所稱
    術後需修養合計3個月又2週，合計為4個月又2日，業據原告
    提出診斷證明書為證（交附民卷第19頁、本院卷第133頁）
    ，依此計算原告無法工作造成之損失為117,058元（計算式
    ：28,800元×4月＝115,200元，再加上929元×2日＝1,858元，
    合計為117,058元），應予准許。逾前開部分範圍之請求，
    即無理由。
　⒋系爭機車維修費：
　　按不法毀損他人之物者，被害人得請求賠償其物因毀損所減
    少之價額；負損害賠償責任者，除法律另有規定或契約另有
    訂定外，應回復他方損害發生前之原狀；損害賠償，除法律
    另有規定或契約另有訂定外，應以填補債權人所受損害及所
    失利益為限，民法第196條、第213條第1項、第216條第1項
    分別定有明文。又依民法第196條請求賠償物被毀損所減少
    之價額，得以修復費用為估定之標準，但以必要者為限（例
    如︰修理材料以新品換舊品，應予折舊）。本件原告主張車
    輛維修費用為60,720元（含零件46,710元、工資14,010元）
    ，並提出估價單為證（本院卷第75至77頁），核該估價單所
    列各修復項目與其車輛受損之情形相符，堪認確係屬修復車
    輛所必要。然該車輛係於106年2月出廠，有車輛詳細資料報
    表在卷可憑（本院卷第122頁），至本件事故發生時即110年
    1月28日，已使用逾3年，依前揭說明，以新品換舊品而更換
    之零件46,710元，自應予以折舊，本院依行政院公布之固定
    資產耐用年數表及固定資產折舊率表，採定率遞減法計算其
    折舊，即機車之耐用年數為3年，依定率遞減法每年折舊千
    分之536，但其最後1年之折舊額，加歷年折舊累計額，其總
    和不得超過該資產成本額之10分之9，即該車輛之零件費用
    經折舊後價值應為資產成本額之10分之1，即4,671元（計算
    式：46,710×1/10=4,671元）。另關於工資費用14,010元部
    分無折舊之問題，且該部分之支出係屬修復車輛所必要之費
    用。準此，原告請求被告賠償系爭機車維修費18,681元（計
    算式：4,671元+14,010元＝18,681元）之部分，為有理由，
    逾此範圍之請求，核屬無據。
　⒌手機損壞新機、眼鏡費用：
　　原告主張因系爭事故致手機及眼鏡毀損等情，業據其提出收
    據為證（交附民卷第21頁）。按當事人主張有利於己之事實
    者，就其事實有舉證之責任，民事訴訟法第277條前段有明
    文規定，原告主張發生系爭事故當時有攜帶手機，因為摔車
    ，手機掉到水溝找不到乙節，為被告所否認，然觀諸原告提
    出事發後之親友間對話記錄所載「手機在水溝裡..要撈嗎..
    」（本院卷第145頁），足認原告主張事發時手機掉入水溝
    受損，應非子虛。本院審酌原告所有手機為iphone11 proma
    x，已使用2年多，且消費性電子產品之跌價、折舊速度相對
    較快，故原告所有之手機應已折舊，乃屬當然，顯難再以原
    告購買手機時支出之費用33,000元（本院卷第61頁、第131
    頁），作為損失之金額，而經折舊後，本院認原告此部分損
    失金額應以10,000元為適當，則原告超過此部分之請求，即
    屬無據。至原告主張眼鏡亦受損部分，為被告所否認，而原
    告未提出系爭事故確實造成眼鏡毀損之照片供本院審認是否
    必要，則就眼鏡費用之請求為無理由，應予駁回。
　⒍保健食品費用：
　　原告主張因上開傷害，購買藤田鈣膠囊服用，支出4,000元
    乙節，業據提出大樹和美藥局證明證明為憑（本院卷第141
    頁）。被告抗辯原告應提出醫師建議需服用上開健康食品之
    相關證明。本院審酌鈣膠囊為國人常見保健食品，原告雖有
    購買事實，非無可能為個人或家人日常服用之保健食品。再
    檢視上開診斷證明書，亦無醫師囑言或建議需補充鈣質之相
    關記載。縱原告有購買及服用之事實，亦屬個人保養，難認
    為本件事故增加之生活上必要支出，與民法第193條第1項規
    範要件不符，是其請求被告賠償4,000元，不予准許。
　⒎精神慰撫金：
　　按人格權受侵害時，以法律有特別規定者為限，得請求損害
    賠償或慰撫金，民法第18條第2項定有明文。次按不法侵害
    他人人格權，被害人受有非財產上損害，請求加害人賠償相
    當金額慰撫金時，法院對於慰撫金之量定，應斟酌實際加害
    情形，所造成影響、被害人痛苦之程度、兩造之身分地位、
    經濟情形及其他各種狀況，以核定相當之數額（最高法院47
    年度台上字第1221號、51年度台上字223號判決意旨參照）
    。本院審酌原告因被告之過失傷害行為，受有上開傷勢，其
    精神上自受有相當之痛苦，並參酌兩造之身分、教育程度、
    經濟狀況、本件事發原因、經過、被告侵權行為情節及原告
    所受之傷害程度等一切情況，認原告請求被告賠償精神慰撫
    金500,000元，尚屬過高，應以80,000元方屬適當。
　⒏綜上，本件原告因系爭事故所受之損害金額為418,694元（計
    算式：109,555元＋11,400元＋72,000元＋117,058元＋18,681元
    ＋10,000元+80,000元＝418,694元）。
  ㈢按損害之發生或擴大，被害人與有過失者，法院得減輕賠償
    金額或免除之；前二項之規定，於被害人之代理人或使用人
    與有過失者，準用之，民法第217條第1項、第3項分別定有
    明文。查本件事故之發生，被告固有如前揭所述之過失，惟
    依鑑定意見書記載：「丁玉芹駕駛普通重型機車，行至無號
    誌交岔路口，左轉彎時未注意同向左側直行機車行駛動態，
    並讓其先行，為肇事主因；陳崑崙駕駛普通重型機車，行經
    無號誌交岔路口，疏未注意車前狀況，減速慢行，適採安全
    措施，為肇事次因。」是原告亦為本件交通事故肇事因素之
    一，可認本件原告亦有過失，依上開規定，有過失相抵法則
    之適用。是以，本院依職權權衡雙方違規情節及過失之輕重
    等情，認被告過失之比例為百分之70，原告應承擔之過失比
    例為百分之30，從而，原告得請求被告賠償之金額應為293,
    086元（計算式：418,694元×70%＝293,086元，元以下四捨五
    入）。
  ㈣按保險人依本法規定所為之保險給付，視為被保險人損害賠
    償金額之一部分；被保險人受賠償請求時，得扣除之，強制
    汽車責任保險法第32條定有明文。查本件原告已受領汽車強
    制責任保險金96,845元，此有原告提出之補償資料在卷可稽
    （本院卷第65頁），則原告受領汽車強制責任保險金96,845
    元，應予扣除，是原告尚得請求被告給付之金額為196,241
    元（計算式293,086元－96,845元=196,241元）。
  ㈤按給付無確定期限者，債務人於債權人得請求給付時，經其
    催告而未為給付，自受催告時起，負遲延責任；其經債權人
    起訴而送達訴狀，或依督促程序送達支付命令，或為其他相
    類之行為者，與催告有同一之效力；遲延之債務，以支付金
    錢為標的者，債權人得請求依法定利率計算之遲延利息；應
    付利息之債務，其利率未經約定，亦無法律可據者，週年利
    率為百分之5，民法第229條第2項、第233條第1項前段及第2
    03條分別定有明文。本件原告請求被告賠償上開費用，係以
    支付金錢為標的，且無確定給付期限，是原告就上揭所得請
    求之金額，請求自刑事附帶民事起訴狀繕本送達之翌日即11
    1年3月7日起至清償日止，按週年利率百分之5計算之利息，
    併予准許。
五、綜上所述，原告據以提起本訴，請求被告給付196,241元，
    及自起訴狀繕本送達翌日即111年3月7日起至清償日止，按
    週年利率百分之5計算之利息，為有理由，應予准許，逾此
    範圍之請求，為無理由，應予駁回。　　
六、本件事證已臻明確，兩造其餘攻擊防禦方法及所提證據，核
    與判決結果無影響，毋庸逐一論述，併此敘明。
七、本件原告勝訴部分，係就民事訴訟法第427條訴訟適用簡易
    程序所為被告敗訴之判決，依同法第389條第1項第3款規定
    ，應依職權宣告假執行，並依同法第392條第2項規定，依職
    權宣告被告如預供相當擔保，得免為假執行。至於原告敗訴
    部分之請求，既為無理由而駁回，其假執行之聲請自失所依
    附，應併予駁回。
八、按刑事訴訟諭知無罪、免訴或不受理之判決者，應以判決駁
    回原告之訴。但經原告聲請時，應將附帶民事訴訟移送管轄
    法院之民事庭；第一項但書移送案件，應繳納訴訟費用，刑
    事訴訟法第503條第1項、第3項定有明文。查本件係刑事附
    帶民事訴訟，而由本院刑事庭移送民事庭，經一審刑事判決
    為公訴不受理之諭知，惟就附帶民事訴訟部分，原告請求移
    送管轄民事庭，依前揭規定，應繳納訴訟費用。
九、訴訟費用負擔依據：民事訴訟法第79條。
中　　華　　民　　國　　111 　年　　10　　月　　26　　日
                  彰化簡易庭  法    官  簡鈺昕
以上正本係照原本作成。
如不服本判決，應於送達後20日內，向本院提出上訴狀並表明上
訴理由，如於本判決宣示後送達前提起上訴者，應於判決送達後
20日內補提上訴理由書（須附繕本）。　
中　　華　　民　　國　　111 　年　　10　　月　　26　　日
                              書 記 官  梁高賓